【裁判字號】    99,台上,3768
【裁判日期】    990617
【裁判案由】    偽造文書
【裁判全文】
最高法院刑事判決            九十九年度台上字第三七六八號
上  訴  人  甲○○
選任辯護人  楊承彬律師
上列上訴人因偽造文書案件，不服台灣高等法院台中分院中華民
國九十七年七月九日第二審判決（九十七年度上訴字第六一一號
，起訴案號：台灣台中地方法院檢察署九十六年度偵續字第三０
一號），提起上訴，本院判決如下：
    主  文
上訴駁回。
    理  由
刑事訴訟法第三百七十七條規定，上訴於第三審法院，非以判決
違背法令為理由，不得為之。是提起第三審上訴，應以原判決違
背法令為理由，係屬法定要件。如果上訴理由書狀並未依據卷內
訴訟資料，具體指摘原判決不適用何種法則或如何適用不當，或
所指摘原判決違法情事，顯與法律規定得為第三審上訴理由之違
法情形，不相適合時，均應認其上訴為違背法律上之程式，予以
駁回。本件原判決綜合全部卷證資料，認上訴人甲○○有其事實
欄所載之犯行，已詳所憑之證據與認定之理由。就上訴人辯稱
其行為之用意在於揭露市場價格，無行使變造私文書及妨害信用
之犯意，收受傳真文件者不致誤認係告訴人葛蘭富泵浦股份有限
公司（下稱葛蘭富公司）所傳真，應未致生損害云云，認不足採
信，於理由內予以指駁、說明甚詳。因而撤銷第一審之科刑判決
，改判依想像競合犯關係從一重仍論處上訴人行使變造私文書，
足以生損害於他人罪刑。從形式上觀察，並無足以影響判決結果
之違法情形存在。
上訴意旨略稱：上訴人將「報價╱訂貨確認單」之部分報價保留
，將客戶、原始承辦人、報價時間等資料刪除後，傳真予客戶，
意在將該葛蘭富公司於市場上之真實報價情形揭露給客戶知悉，
避免該公司針對上訴人任職之大井泵浦工業股份有限公司（下稱
大井公司）為惡意之削價競爭，並無以假代真，提出新的報價、
要約等行使變造私文書之故意，此行為亦無造成葛蘭富公司任何
損害之可能，依證人游麗紅、蘇有平等人之證言，亦足認無變造
犯意或造成葛蘭富公司任何損害，原判決所為事實認定與卷內證
據資料不符，對有利之證據未說明不予採納之理由，有判決理由
不備、矛盾及適用法則不當之違誤云云。惟查：(一)、犯罪事實之
認定，證據之取捨及其證明力如何，乃事實審法院自由判斷之職
權，如其取捨不違背經驗法則與論理法則，即不得指為違法，而
據為上訴第三審之理由。原判決認定上訴人自葛蘭富公司離職後
，改至經營相同業務，具有同業競爭關係之大井公司任職，竟基
於行使變造私文書等犯意，將葛蘭富公司原來給客戶達佛羅企業
有限公司之「報價╱訂貨確認單」予以變造後，傳真給與葛蘭富
公司有生意往來之福碩等多家公司，足以生損害於葛蘭富公司之
商譽、信用、商機等情，已說明本於調查所得心證，分別定其取
捨而為事實判斷之理由。所為論斷，核無違背客觀存在之經驗法
則與論理法則，自屬原審採證、認事之適法職權行使，不容任意
指摘為違法。(二)、刑法上之變造文書，指無制作權者，就他人制
作之真正文書，加以改造而變更其內容之謂，所謂足生損害，指
公眾或他人因此有受損害之虞而言，不以實際上發生損害為必要
。依原判決之事實認定，上訴人擅將真實「報價╱訂貨確認單」
上部分貨物型號或附註、客戶名稱與地址等內容刪除，改列其他
客戶名稱或採購人姓名，再傳真給葛蘭富公司之其他客戶，其文
書整體內容、條件實質上即已變更，且該文書上印有葛蘭富公司
名稱、商業標章、營業地址、電話等資料，係表徵為葛蘭富公司
所制作，上訴人變造後傳真給其他客戶，足使他人認係葛蘭富公
司以該文書內容之條件為要約或要約引誘，即屬對該變造之文書
內容有所主張，客觀上亦有損害於葛蘭富公司商譽信用之虞，原
判決認已該當行使變造私文書罪，要無違法。其餘上訴意旨，就
屬原審採證、認事職權之適法行使及原判決已說明事項，徒憑己
見，任意指摘為違法，且仍為單純事實之爭執，均非適法之第三
審上訴理由。應認本件上訴違背法律上之程式，予以駁回。上訴
人所犯重罪之上訴既不合法，無從為實體之判決，其所犯刑法第
三百十三條妨害信用之不得上訴第三審之輕罪部分，即無從適用
審判不可分之原則，併為實體上審判，亦應從程式上予以駁回。
據上論結，應依刑事訴訟法第三百九十五條前段，判決如主文。
中    華    民    國  九十九  年    六    月   十七   日
                      最高法院刑事第十三庭
                          審判長法官  賴  忠  星
                                法官  呂  丹  玉
                                法官  吳      燦
                                法官  蔡  名  曜
                                法官  葉  麗  霞
本件正本證明與原本無異
                                      書  記  官
中    華    民    國  九十九  年    六    月  二十二  日
                                                      V

司法院資訊處製作；財團法人民間司法改革基金會備份。
